臺灣臺南地方法院刑事判決　　　　　　　99年度訴字第1519號
公　訴　人　臺灣臺南地方法院檢察署檢察官
被　　　告　黃傑浩
上列被告因違反毒品危害防制條例等案件，經檢察官提起公訴（
99年度偵緝字第1057號、99年度毒偵字第1752號），被告於本院
準備程序中，先就被訴為有罪之陳述，經本院合議庭裁定改由受
命法官獨任進行簡式審判程序，判決如下：
    主  文
黃傑浩犯行使偽造私文書罪，處有期徒刑肆月，如附表編號一至
編號十一所示偽造「黃俊浩」名義之署押均沒收；又施用第一級
毒品，處有期徒刑柒月；又施用第二級毒品，處有期徒刑月。
應執行有期徒刑壹年，如附表編號一至編號十一所示偽造「黃俊
浩」名義之署押均沒收。
    事  實
一、黃傑浩於民國98年4月8日下午3時40分許，在臺南市○區○
    ○路576號前，因另涉毒品案件為警盤查，並隨警至臺南市
    政府警察局第五分局開元派出所製作筆錄，然黃傑浩為逃避
    自己施用毒品之刑事責任（黃傑浩所涉施用毒品罪嫌部分，
    另案經本院以98年度毒聲重字第3號裁定確定）及避免警方
    查知其遭通緝之情事，竟冒用其胞兄「黃俊浩」之名義應訊
    。黃傑浩復自同日下午6時45分許起，在臺南市警察局第五
    分局開元派出所內，基於偽造署押進而偽造私文書後持以行
    使之單一犯意，接續於如附表編號1至6、編號8至11所示之
    文件上，偽造「黃俊浩」名義之署名共15枚，及在如附表編
    號1至11所示文件上，偽造「黃俊浩」名義之指印共47枚，
    並以在如附表編號9所示「自願受搜索同意書」及如附表編
    號11所示「採集尿液鑑定同意書」上簽寫「黃俊浩」姓名及
    按捺指印之方式，表示其係黃俊浩本人而同意接受員警執行
    搜索，或同意員警對其進行驗尿之意，而偽造上開具私文書
    性質之同意書，旋即提出交付於偵辦上開案件之員警收執辦
    理而行使之，足以生損害於警察、司法機關偵辦刑事案件之
    正確性、公信力及黃俊浩本人之權益。嗣經警將附表編號7
    所示黃傑浩以「黃俊浩」名義留存之指紋卡片送鑑比對後，
    發現與黃傑浩前經建檔留存之指紋相符，始循線查悉上情。
二、黃傑浩前於88年間，因施用毒品案件，經臺灣新竹地方法院
    以88年度毒聲字第597號裁定送觀察、勒戒後，於88年4月16
    日因認無繼續施用毒品之傾向而出所，並經臺灣新竹地方法
    院檢察署檢察官以88年度偵字第2766號為不起訴處分確定；
    再於89年間，因施用毒品案件，經臺灣新竹地方法院以89年
    度毒聲字第1380號裁定送觀察、勒戒後，於89年7月7日因認
    無繼續施用毒品之傾向而出所，並經臺灣新竹地方法院檢察
    署檢察官以89年度毒偵字第995、1677號為不起訴處分確定
    。詎其猶不知悔改，分別基於施用第一級毒品海洛因及第二
    級毒品甲基安非他命（起訴書均誤載為安非他命，業經檢察
    官當庭更正）之犯意，在其位於臺南市○區○○路994巷18
    號2樓住處內，先於99年8月23日下午7時50分許為警採尿前
    回溯26小時內之某時，以將第一級毒品海洛因摻入香菸之方
    式施用第一級毒品海洛因1次，再於99年8月23日下午7時50
    分許為警採尿前回溯96小時內之某時，以玻璃球燒烤之方式
    施用第二級毒品甲基安非他命1次。嗣於同日下午5時30分許
    ，為警經得黃傑浩同意至上開住處執行搜索，並扣得第一級
    毒品海洛因1小包（驗前淨重0.008公克），而查悉上情。
三、案經臺南市政府警察局移送、及臺南市政府警察局第五分局
    報告臺灣臺南地方法院檢察署檢察官偵查起訴。
    理  由
一、按本件被告黃傑浩所犯為死刑、無期徒刑、最輕本刑3年以
    上有期徒刑以外之罪，亦非屬高等法院管轄之第一審案件，
    其於準備程序進行中，先就被訴事實為有罪之陳述，經告知
    簡式審判程序之旨，並聽取檢察官、被告之意見後，本院合
    議庭依刑事訴訟法第273條之1第1項裁定進行簡式審判程序
    ，是本案之證據調查，依同法第273條之2規定，不受同法第
    159條第1項、第161條之2、第161條之3、第163條之1，及第
    164條至第170條所規定證據能力認定及調查方式之限制，合
    先敘明。
二、次按92年7月9日修正公佈、93年1月9日施行之毒品危害防制
    條例第20條、第23條第2項規定，已將施用毒品者之刑事處
    遇程式，區分為「初犯」、「5年內再犯」及「5 年後再犯
    」。依其立法理由，認「初犯」經觀察、勒戒或強制戒治後
    ，應為不起訴處分；經觀察、勒戒或強制戒治執行完畢釋放
    後，「5年內再犯」者，因其再犯率甚高，原實施之觀察、
    勒戒及強制戒治既已無法收其實效，爰依法追訴；至經觀察
    、勒戒或強制戒治執行完畢釋放後，「5年後再犯」者，前
    所實施之觀察、勒戒或強制戒治已足以遮斷其施用毒品之毒
    癮，為期自新及協助其斷除毒癮，仍適用與「初犯」相同之
    規定，先經觀察、勒戒或強制戒治之程式。故依修正後之規
    定，僅限於「初犯」及「5年後再犯」2種情形，始應先經觀
    察、勒戒或強制戒治；倘被告於5年內已再犯，經依法再為
    保安處分或追訴處罰者，縱其第3次（或第3次以上）再度施
    用毒品之時間，在初犯經觀察、勒戒或強制戒治執行完畢釋
    放5年以後，仍不合於「5年後再犯」之規定，且因已曾於「
    5年內再犯」，顯見其再犯率甚高，原實施觀察、勒戒或強
    制戒治，已無法收其實效，即應依該條例第10條處罰（最高
    法院95年5月9日95年度第7次刑事庭會議決議、97年9月9日
    97年度第5次刑事庭會議決議意旨、99年度臺非字第277號判
    決可資參照）。查本件被告前於88年間，因施用毒品案件，
    經臺灣新竹地方法院以88年度毒聲字第597號裁定送觀察、
    勒戒後，於88年4月16日因認無繼續施用毒品之傾向而出所
    ；再於89年間，因施用毒品案件，經臺灣新竹地方法院以89
    年度毒聲字第1380號裁定送觀察、勒戒等情，有臺灣高等法
    院被告前案紀錄表附卷可按，足見被告分別因初犯及5年內
    再犯而經送觀察、勒戒，揆諸上開最高法院決議要旨，縱其
    本次所犯施用毒品案件距前次觀察、勒戒已逾5年，仍應由
    本院依法論罪科刑。
三、上開犯罪事實（一）、（二）之犯行，業據被告於本院準備
    程序及審理中均坦承不諱，而就犯罪事實（一）之部分，核
    與證人黃俊浩於警詢時證述伊身分遭人盜用等語相符，且如
    附表編號7所示被告以「黃俊浩」名義按捺指印之指紋卡片
    ，經送往內政部警政署刑事警察局鑑定比對結果，發覺其上
    所留存之指紋與被告前經建檔留存之役男指紋卡片相符等情
    ，亦有該局98年6月1日刑紋字第0980073639號函暨指紋卡片
    1份附卷可按，並有如附表編號1至編號11所示之各項文件在
    卷可佐；至就犯罪事實（二）之部分，被告於99年8月23日
    下午7時50分許經警採尿送驗，經先以酵素免疫分析法（EIA
    ）初步篩檢，再以氣相層析質譜儀法（GC/MS）確認檢驗，
    結果確呈海洛因進入人體代謝分解後之可待因及嗎啡陽性反
    應，及甲基安非他命進入人體代謝分解後之安非他命及甲基
    安非他命陽性反應乙節，有臺南市政府警察局製作之送驗尿
    液及年籍對照表1紙、及長榮大學出具之確認報告1紙附卷可
    佐，並有第一級毒品海洛因1小包（驗前淨重0.008公克）扣
    案可稽；均堪認被告之任意性自白確與事實相符。本件事證
    明確，被告犯行洵堪認定，應予依法論科。
四、按刑法第217條所稱之偽造署押，係指行為人冒用本人名義
    在文件上簽名，或為民法第3條第3項所稱指印之類似簽名之
    行為等單純簽名、畫押之行為而言，即倘行為人係以簽名之
    意，於文件上簽名，且該簽名僅在於表示簽名者個人身分，
    以作為人格同一性之證明，除此之外，再無任何其他用意者
    ，即係刑法上所稱之「署押」；若在制式之書類上偽造他人
    簽名，已為一定意思表示，即於人格同一性之證明之外，尚
    有其他法律上之用意，具有申請書或收據等類性質者，則係
    犯偽造文書罪（最高法院85年度臺非字第146號、92年度臺
    上字第4815號判決意旨參照）。次按逮捕通知（含通知被逮
    捕人本人聯及通知親屬聯），依所載內容，略係謂被逮捕人
    因某刑事案件經警依刑事訴訟法之規定逕行拘提或逮捕，特
    此通知其本人，並通知其家屬，及得選任辯護人到場等語，
    無非為警察機關因其逕行拘提或逮捕犯罪嫌疑人，認應依刑
    事訴訟法第88條之1第4項規定告知其本人及其家屬，所踐行
    之程序而已。被逮捕人在逮捕通知下方所為之簽名及按捺指
    印，僅顯示其係處於受通知者之地位，尚不能表示其係有製
    作何種文書之意思及曾為何項之意思表示（最高法院91年度
    臺非字第294號、第295號判決意旨可資參照）。又按海洛因
    、甲基安非他命依其成癮性、濫用性及對社會危害性之程度
    ，已分別列為毒品危害防制條例第2條第2項第1款所規定之
    第一級毒品及同條項第2款所規定之第二級毒品。
五、查本件如犯罪事實（一）之附表編號9所示之「自願受搜索
    同意書」及附表編號11所示之「採集尿液鑑定同意書」，均
    係表彰簽名者同意接受員警執行搜索及同意員警採集其尿液
    送驗之意，核具一般私文書之性質無疑，其復持上開「自願
    受搜索同意書」、「採集尿液鑑定同意書」交付員警處理，
    顯係對前開文書之內容有所主張，且其結果足生損害於黃俊
    浩及警察、司法機關偵辦刑事案件之正確性、公信力，均屬
    行使偽造私文書之行為無訛。復如犯罪事實（一）之附表編
    號3、4、5所示之權利告知書及逮捕通知書，僅係於承辦員
    警踐行法定通知或告知程序時，單純表示其身分係受通知或
    告知者本人，別無其他用意；再如犯罪事實（一）之附表編
    號1、2、6、7、8、10所示之筆錄、口卡片、扣押物品目錄
    表、指紋卡片、採驗尿液編號及年籍對照表、毒品危害防制
    條例毒品初步檢驗報告單等文書上簽名或按捺指印之行為，
    則均僅係表示對該等文書之內容無意見或表示係本人親為之
    意，均尚不能表徵其有製作何種文書或曾為何項意思表示之
    意思，均僅屬單純偽造署名、指印之行為；而該等行為復均
    足以生損害於警察、司法機關偵辦刑事案件之正確性、公信
    力，及因而使證人黃俊浩有遭列為刑事被告之危險，而足生
    損害於證人黃俊浩之權益，是被告上述所為均係單純偽造署
    名及指印之行為，而非屬偽造私文書之行為。是核被告就如
    犯罪事實（一）所為之犯行，係犯刑法第216條、第210條之
    行使偽造私文書罪；就犯罪事實（二）所為之犯行，分別係
    犯毒品危害防制條例第10條第1項之施用第一級毒品罪，及
    同條第2項之施用第二級毒品罪。公訴意旨認被告就如犯罪
    事實（一）之附表編號2、3、4所示之犯行，均係涉犯刑法
    第216條、第210條之行使偽造私文書罪，尚有未洽，惟因二
    者基本社會事實同一，爰均依法變更起訴法條。另被告先後
    在如犯罪事實（一）之附表編號1至8、10所示文件上單純偽
    造署押構成刑法第217條第1項之行為，及行使如附表編號9
    、11所示偽造之私文書之行為，顯係為圖掩飾真實身分免遭
    刑事訴追，而基於偽造署押或行使偽造私文書之單一犯意，
    利用同一為警逮捕移送究辦之機會，在密切接近之時、地接
    續所為，且係侵害同一法益，各行為之獨立性極為薄弱，依
    一般社會健全觀念，應視為數個舉動之接續施行，而合為包
    括之一行為予以評價，為接續犯。被告偽造署押之行為，則
    為偽造私文書之部分行為，而偽造私文書之低度行為，復為
    行使偽造私文書之高度行為所吸收，均不另論罪。又被告施
    用海洛因或甲基安非他命前持有供自己施用之海洛因或甲基
    安非他命之低度行為，分別為施用之高度行為所吸收，均不
    另論罪。被告所犯上開3罪，犯意有別，行為殊異，應予分
    論併罰。
六、爰審酌被告於另涉他案為警查獲後，因圖卸刑責，即任意冒
    用證人黃俊浩之名義應訊，而犯如犯罪事實（一）之犯行，
    顯見其法紀觀念薄弱，且其所為使證人黃俊浩蒙受遭刑事訴
    追之危險，損害他人之權益，並足生損害於警察、司法機關
    偵辦刑事案件之正確性、公信力，殊為不該；另被告前經兩
    次觀察、勒戒，竟仍不知悔改而再犯如犯罪事實（二）之施
    用毒品犯行，顯見其意志不堅，迄未能記取教訓，並未因前
    所受之觀察、勒戒而知所警惕，然其所犯施用毒品行為係戕
    害自己身心健康，尚未嚴重破壞社會秩序、侵害他人權益，
    復參酌其犯罪後均坦承犯行，應知悔悟，暨其學歷、職業、
    家庭狀況等一切情狀，分別量處如主文所示之刑，並定其應
    執行之刑，以資懲儆。又如附表編號1至11所示各文件上之
    「黃俊浩」名義之署名、指印，均為經被告偽造之署押，依
    刑法第219條規定，自不問屬於犯人與否，均應併予宣告沒
    收之；至扣案之海洛因1小包（驗前淨重0.008公克），係被
    告所有且供本件施用第一級毒品海洛因犯行所剩餘，業據被
    告於本院審理時供承在卷，而經送鑑定分析結果，確檢出第
    一級毒品海洛因成份等情，有高雄市立凱旋醫院濫用藥物成
    品檢驗鑑定書1紙在卷可稽，然因檢體鑑定用罄，亦據該鑑
    定書記載明確，爰不為沒收銷燬之諭知，附此敘明。
據上論斷，應依刑事訴訟法第273條之1第1項、第299條第1項前
段、第300條，毒品危害防制條例第10條第1項、第2項，刑法第
11條前段、第216條、第210條、第51條第5款、第219條，判決如
主文。
本案經檢察官蘇榮照到庭執行職務。
中    華    民    國   100    年    1     月    25    日
                  刑事第七庭    法  官  莊政達
以上正本證明與原本無異。
如不服本判決應於收受本判後10日內向本院提出上訴書狀，並應
敘述具體理由。其未敘述上訴理由者，應於上訴期間屆滿後20日
內向本院補提理由書狀（均須按他造當事人之人數附繕本）「切
勿逕送上級法院」。
                                書記官  吳昕韋
中    華    民    國   100    年    1     月    26    日
附錄本案論罪科刑法條：
中華民國刑法第216條
（行使偽造變造或登載不實之文書罪）
行使第210條至第215條之文書者，依偽造、變造文書或登載不實
事項或使登載不實事項之規定處斷。
中華民國刑法第210條
（偽造變造私文書罪）
偽造、變造私文書，足以生損害於公眾或他人者，處 5 年以下
有期徒刑。
毒品危害防制條例第10條
施用第一級毒品者，處 6 月以上 5 年以下有期徒刑。
施用第二級毒品者，處 3 年以下有期徒刑。
附表：
    ┌──┬─────────────┬────────┐
    │編號│文   件  名   稱          │偽造署押枚數    │
    ├──┼─────────────┼────────┤
    │一  │臺南市政府警察局第五分局98│簽名3枚及指印10 │
    │    │年4月8日第一次調查筆錄    │枚（指印部分，起│
    │    │                          │訴書誤載為9枚， │
    │    │                          │業經檢察官當庭更│
    │    │                          │正）            │
    ├──┼─────────────┼────────┤
    │二  │口卡片                    │簽名及指印各1枚 │
    ├──┼─────────────┼────────┤
    │三  │被告權利告知書            │簽名及指印各1枚 │
    ├──┼─────────────┼────────┤
    │四  │逮捕通知書本人聯          │簽名及指印各1枚 │
    ├──┼─────────────┼────────┤
    │五  │逮捕通知書親屬聯          │簽名及指印各1枚 │
    ├──┼─────────────┼────────┤
    │六  │扣押筆錄、扣押物品目錄表  │簽名4枚及指印8枚│
    │    │                          │                │
    ├──┼─────────────┼────────┤
    │七  │指紋卡片                  │指印20枚        │
    ├──┼─────────────┼────────┤
    │八  │採驗尿液編號及年籍對照表  │簽名及指印各1枚 │
    │    │                          │                │
    ├──┼─────────────┼────────┤
    │九  │自願受搜索同意書          │簽名1枚及指印2枚│
    ├──┼─────────────┼────────┤
    │十  │毒品危害防制條例毒品初步檢│簽名及指印各1枚 │
    │    │驗報告單                  │                │
    │    │                          │                │
    ├──┼─────────────┼────────┤
    │十一│採集尿液鑑定同意書        │簽名及指印各1枚 │
    │    │                          │                │
    └──┴─────────────┴────────┘